臺灣士林地方法院小額民事判決
111年度士小字第444號
原      告  明台產物保險股份有限公司

法定代理人  長瀬耕一


訴訟代理人  徐郁翔  
被      告  顏貰讀  

上列當事人間請求侵權行為損害賠償事件，本院於民國111年3月
9日言詞辯論終結，本院判決如下：   
    主  文
被告應給付原告新臺幣參萬柒仟柒佰玖拾肆元，及自民國一百一
十一年二月十七日起至清償日止，按年息百分之五計算之利息。
原告其餘之訴駁回。
訴訟費用新臺幣壹仟元，其中新臺幣參佰捌拾壹元由被告負擔，
餘由原告負擔。
本判決原告勝訴部分得假執行。　　　
　　事實及理由要領
一、按因侵權行為涉訟者，得由行為地之法院管轄，民事訴訟法
    第15條第1項定有明文；查本件原告主張之侵權行為地為臺
    北市大同區，本院自有管轄權。另被告經合法通知，無正當
    理由而不於調解期日到場，爰依民事訴訟法第436條之12第1
    項之規定，准依到場原告之聲請，命即為訴訟之辯論，並由
    其一造辯論而為判決。
二、原告起訴主張：被告於民國108年9月17日15時32分許，駕駛
    車牌號碼00-0000號自用小客車（下稱A車），行經臺北市大
    同區環河北路2段與酒泉街交岔路口處，自後方與在該處轉
    彎之原告所承保之訴外人威基企業有限公司所有並由訴外人
    郭晉瑋駕駛之車牌號碼000-0000號自用小客車（下稱B車）
    發生碰撞，造成B車受損，而B車曾向原告投保車體損失險，
    事故發生時尚在保險期間內，原告業依保險契約賠付該車之
    必要修復費用，共計新臺幣（下同）99090元（其中零件費
    用：60513元，鈑金費用：9786元，烤漆費用：28791元），
    並依保險法第53條之規定取得代位求償權，爰依侵權行為損
    害賠償及保險代位請求權之法律關係提起本件訴訟，並聲明
    被告應給付原告99090元，及自起訴狀繕本送達翌日起至清
    償日止，按年息百分之五計算之利息。　
三、得心證之理由：
  ㈠按因故意或過失，不法侵害他人之權利者，負損害賠償責任
    ；又汽車、機車或其他非依軌道行駛之動力車輛，在使用中
    加損害於他人者，駕駛人應賠償因此所生之損害；又不法毀
    損他人之物者，被害人得請求其物因毀損所減少之價額，民
    法第184條第1項前段、第191條之2、第196條分別定有明文
    。次按，物被毀損時，被害人除得依民法第196條請求賠償
    外，並不排除民法第213條至第215條之適用；另依民法第19
    6條請求賠償物被毀損所減少之價額，得以修復費用為估定
    之標準，但以必要者為限（例如：修理材料以新品換舊品，
    應予折舊），最高法院77年度第9次民事庭會議決議參照。
    末按，被保險人因保險人應負保險責任之損失發生，而對於
    第三人有損失賠償請求權者，保險人得於給付賠償金額後，
    代位行使被保險人對於第三人之請求權；但其所請求之數額
    ，以不逾賠償金額為限，保險法第53條第1項亦有明文。
  ㈡經查：原告主張之事實，業據其提出與其所述相符之汽車險
    理賠申請書、理賠計算書、道路交通事故當事人登記聯單、
    初步分析研判表、現場圖、現場照片、行車執照、駕駛執照
    、保險估價單、車損照片等影本為證，並有本院依職權向臺
    北市政府警察局交通警察大隊調取之道路交通事故初步分析
    研判表、現場圖、補充資料表、A3類道路交通事故調查紀錄
    表、疑似道路交通事故肇事逃逸追查表、當事人登記聯單、
    現場照片等肇事資料在卷可稽，另有本院依職權調取之公路
    監理電子閘門車籍查詢資料在卷可參，而被告經合法通知無
    正當理由未到場，亦未提出書狀為任何具體的聲明及陳述，
    應堪信原告之主張為真實，是原告本於上開法律關係，請求
    被告賠償B車修復費用，尚屬有據。又原告主張B車之修復費
    用99090元（其中零件費用：60513元，鈑金費用：9786元，
    烤漆費用：28791元），雖有上開保險估價單為據，然原告
    承保之B車係107年9月出廠，此有該車行照影本附卷可稽，
    且B車修復之費用包括零件60513元，衡以本件車輛有關零件
    部分之修復，既以新零件更換被損害之舊零件，則在計算損
    害賠償額時，自應將零件折舊部分予以扣除，而依行政院所
    發佈之固定資產耐用年數表及固定資產折舊率表，小客車之
    耐用年數為5年，依定率遞減法每年折舊千分之369，惟折舊
    累積總和不得超過該資產成本原額之十分之九，參酌營利事
    業所得稅查核準則第95條第6項規定：「固定資產提列折舊
    採用平均法、定率遞減法或年數合計法者，以1年為計算單
    位，其使用期間未滿1年者，按實際使用之月數相當於全年
    之比例計算之，不滿1月者，以1月計」，則B車自出廠日至
    發生本件交通事故之日即108年9月17日止，業已使用1年1月
    ，則就B車輛之更換零件部分所得請求被告賠償之範圍，扣
    除折舊後之費用估定為37010元（計算方式詳如附表），加
    上其餘非屬零件之工資費用9786元及烤漆費用28791元，合
    計原告得向被告請求之車輛修復費用應為75587元（即37010
    ＋9786＋28791＝75587）。
  ㈢又損害之發生或擴大，被害人與有過失者，法院得減輕賠償
    金額，或免除之，民法217條第1項定有明文；此項規定之目
    的在謀求加害人與被害人間之公平，倘受害人於事故之發生
    亦有過失時，由加害人負全部賠償責任，未免失諸過酷，是
    以賦與法院得不待當事人之主張，減輕其賠償金額或免除之
    職權。換言之，基於過失相抵之責任減輕或免除，非僅為抗
    辯之一種，亦可使請求權全部或一部為之消滅，故裁判上得
    以職權斟酌之（最高法院86年度台上字第1178號判決要旨可
    資參照）。另直接被害人於損害之發生或擴大與有過失時，
    依公平之原則，間接被害人於請求賠償，亦應有民法第217 
    條過失相抵規定之適用（最高法院103年度台上字第2491號
    判決意旨可資參照）。按汽車行駛至交岔路口，左轉彎時，
    應距交岔路口三十公尺前顯示方向燈或手勢，換入內側車道
    或左轉車道，行至交岔路口中心處左轉，並不得占用來車道
    搶先左轉，道路交通安全規則第102條第1項第5款定有明文
    ；而依卷附之道路交通事故現場圖及行車紀錄器影像截圖所
    示，訴外人郭晉瑋係駕駛B車未換入內側車道（即左轉車道
    ）逕於直行車道左轉，且為原告所不爭執，足見訴外人郭晉
    瑋確有違反前開駕駛行為規範，而有左轉彎車輛未先換入內
    側或左轉車道始左轉之過失甚明，是訴外人郭晉瑋就系爭事
    故之發生確屬與有過失應堪認定，則被告就原告上開損害賠
    償之請求自得適用過失相抵之規定。又本院衡酌系爭事故之
    發生經過、雙方之肇事原因、過失情節、程度及肇事原因力
    之強弱等一切情狀，而認系爭事故應由被告及訴外人各負擔
    50％之過失責任，並依上開過失比例減輕被告之賠償責任，
    是被告應賠償原告之B車修復費用金額計為37794元（即7558
    7×0.5＝37794，元以下四捨五入）。
　㈣又給付無確定期限者，債務人於債權人得請求給付時，經其
    催告而未為給付，自受催告時起，負遲延責任；其經債權人
    起訴而送達訴狀，或依督促程序送達支付命令，或為其他相
    類之行為者，與催告有同一之效力；又遲延之債務，以支付
    金錢為標的者，債權人得請求依法定利率計算之遲延利息；
    又應付利息之債務，其利率未經約定，亦無法律可據者，週
    年利率為百分之五，民法第229條第2項、第233條第1項前段
    、第203條分別定有明文。查本件請求被告給付侵權行為損
    害賠償事件，未經原告舉證證明定有期限，應認屬未定期限
    債務，依上開規定，被告應自受催告時起始負遲延責任，而
    本件起訴狀繕本，業於111年2月16日送達被告，此有送達證
    書附卷可參，是原告就上揭所得請求之金額，尚得請求自起
    訴狀繕本送達之翌日即111年2月17日起至清償日止，按年息
    百分之五計算之利息。從而，原告依上開法律關係，求為判
    決如主文第1項所示，為有理由，應予准許，逾此範圍之請
    求，為無理由，應予駁回。
四、本件係就民事訴訟法第436條之8第1項適用小額程式所為被
    告部分敗訴之判決，依同法第436條之20規定，應依職權就
    原告勝訴部分宣告假執行，並依同法第79條之規定職權確定
    訴訟費用額為1000元（第一審裁判費），其中381元應由被
    告負擔，其餘應由原告負擔。
中　　華　　民　　國　　111 　年　　3 　　月　　24　　日
                  士林簡易庭  法  官  黃雅君
　　　　　　　　　
如不服本判決，應於送達後20日內，向本院提出上訴狀並應記載
上訴理由，表明關於原判決所違背之法令及其具體內容與依訴訟
資料可認為原判決有違背法令之具體事實，如於本判決宣示後送
達前提起上訴者，應於判決送達後20日內補提上訴理由書（須附
繕本）。
中　　華　　民　　國　　111 　年　　3 　　月　　24　　日
                              書記官　吳俊明
附表
-----
折舊時間           金額
第1年折舊值        60,513×0.369=22,329
第1年折舊後價值    60,513-22,329=38,184
第2年折舊值        38,184×0.369×(1/12)=1,174
第2年折舊後價值    38,184-1,174=37,010